臺灣高等法院民事判決
109年度訴字第28號
原      告  張○瑀  
法定代理人  林○玲  
兼
法定代理人  張○展  
共      同
訴訟代理人  陳仲豪律師
被      告  桂紹明  
上列當事人間請求侵權行為損害賠償事件，原告提起刑事附帶民
事訴訟，經本院刑事庭裁定移送前來（108年度交附民字第14號
），本院於民國109年11月18日言詞辯論終結，判決如下：
    主      文
被告應給付原告張○瑀新臺幣壹拾伍萬參仟捌佰貳拾伍元，及自
民國一百零九年三月三十一日起至清償日止，按年息百分之五計
算之利息。
被告應給付原告張○展新臺幣參拾參萬零壹佰參拾參元，自民國
一百零九年三月三十一日起至清償日止，按年息百分之五計算之
利息。
原告其餘之訴駁回。
訴訟費用由被告負擔四分之一，餘由原告負擔。
    事實及理由
壹、程序方面：
    被告經合法通知未於言詞辯論期日到場，核無民事訴訟法第
    386條所列各款情形，爰依原告張○瑀、張○展（下合稱原告
    ，如單指其一，逕稱姓名）之聲請，由其一造辯論而為判決
    。
貳、實體方面：
一、原告主張：被告於民國108年2月7日上午11時11分許，無照
    駕駛車牌號碼000-0000號自用小客車（下稱系爭汽車）沿新
    竹市香山區中華路4段由北往南行駛內側車道，行經中華路4
    段與經國路3段口時，未暫停並顯示左轉燈光或手勢，亦未
    看清有無來往車輛即貿然迴轉，致與張○展騎乘車牌號碼
　　000-000號普通重型機車（下稱系爭機車）發生碰撞（下稱
    系爭車禍）。張○展因此受有左髖臼骨折脫臼之傷害，張○瑀
    因此受有創傷性硬腦膜下出血之傷害，爰依民法第184條第1
    項前段、第2項、第193條第1項及第195條第1項等規定，請
    求被告賠償：張○展㈠醫療費及救護車費6萬7,425元、㈡1年不
    能工作之損失43萬5,600元、㈢看護費19萬5,800元、㈣治療交
    通費3,840元、㈤慰撫金60萬元（合計130萬2,665元）；賠償
    張○瑀㈠醫療費及救護車費7,650、㈡慰撫金50萬元（合計50萬
    7,650元），及自起訴狀繕本送達翌日起至清償日止，按年
    息5%計算之利息。
二、被告則以：張○展就系爭車禍之發生亦有過失，伊對於原告
    請求醫療費、救護車費、治療交通費及原告主張每月平均薪
    資4萬1,000元雖不爭執，但張○展不能工作期間僅3個月，其
    請求1年無法工作之損失及看護費用均無理由，且其請求慰
    撫金實屬過高，等語，資為抗辯。　　
三、兩造不爭執事項（見本院卷第34-35頁）：
  ㈠被告於108年2月7日上午11時11分許無照駕駛系爭汽車，在新
    竹市香山區中華路4段與經國路3段口時，未暫停並顯示左轉
    燈光或手勢，亦未看清有無來往車輛即貿然迴轉，而發生系
    爭車禍，致張○展受有左髖臼骨折脫臼之傷害、張○瑀受有創
    傷性硬腦膜下出血之傷害。
　㈡被告因系爭車禍事故，經臺灣新竹地方法院以108年度交易字
    第618號判決過失傷害罪，處有期徒刑2月，被告不服提起上
    訴，經本院刑事庭以109年度交易字第87號判決駁回其上訴
    確定在案（見本院卷第7-13頁）。
　㈢張○展於系爭車禍發生前每月平均薪資為4萬1,000元，其因系
    爭車禍受有醫療費、救護車費6萬7,425元及治療交通費3,84
    0元之損害。張○瑀因系爭車禍受有醫療費及救護車費
　　7,650之損害。
　㈣張○展於上揭時地無照騎乘系爭機車，並搭載其妻、其子女張
    ○瑀及張○妍而違反機車負載人員規定，且另有超速行駛、未
    行駛於機車專用道及未注意車前狀況等過失，致發生系爭車
    禍（見本院卷第35頁）。　　　
四、原告主張被告於上揭時地發生系爭車禍事故，致其等受有系
    爭傷害，被告應負損害賠償責任等語，被告固不否認因其過
    失而發生系爭車禍事故，惟以前詞置辯。茲就兩造爭點析述
    如下：
　㈠按因故意或過失，不法侵害他人之權利者，負損害賠償責任
    。民法第184條第1項前段定有明文。查，原告主張被告於前
    述時、地，因前述過失行為而撞傷原告等情，為被告所不否
    認，被告前揭行為亦經刑事法庭判決有罪確定，並據本院調
    取上開刑事案件卷宗查閱無訛，堪信真實。則原告主張被告
    過失不法侵害其權利，應負損害賠償責任，自屬有據。又被
    告就張○展請求之醫療費、救護車費6萬7,425元、治療交通
    費3,840元，及張○瑀請求之醫療費及救護車費7,650元之損
    害既不爭執，是原告此部分之請求，自應准許。
　㈡不法侵害他人之身體或健康者，對於被害人因此喪失或減少
    勞動能力或增加生活上之需要時，應負損害賠償責任。民法
    第193第1項定有明文。張○展因系爭車禍受有左髖臼骨折脫
    臼之傷害，經送國立臺灣大學醫學院附設醫院新竹分院急診
    ，接受骨折復位及內固定手術，致張○展術後1個月內左髖避
    免內轉，3個月內左下肢不能荷重或從事劇烈運動或從事勞
    動性質之工作等情，有醫院診斷證明書在卷足稽（見本院附
    民卷第23頁），而張○展於○○工程有限公司擔任技工，系爭
    車禍發生前每月平均薪資為4萬1,000元，有在職證明書、薪
    資明細在卷足憑（見本院附民卷第45-46頁），且為被告所
    不爭執，則張○展請求被告賠償其1個月看護費6萬6,000元（
    計算式：2,200×30＝66,000）及3個月不能工作損失12萬3,00
    0元（計算式：41,000×3＝123,000），應予准許，逾此範圍
    請求，不應准許。
　㈢不法侵害他人之身體、健康、名譽、自由、信用、隱私、貞
    操，或不法侵害其他人格法益而情節重大者，被害人雖非財
    產上之損害，亦得請求賠償相當之金額。民法第195條第1項
    前段定有名文。又慰藉金之賠償須以人格權遭遇侵害，使精
    神上受痛苦為必要，其核給之標準固與財產上損害之計算不
    同，然非不可斟酌雙方身分資力與加害程度，及其他各種情
    形核定相當之數額。查，被告因前揭過失行為，致張○展受
    有左髖臼骨折脫臼之傷害、張○瑀受有創傷性硬腦膜下出血
    之傷害等情，前已詳述，足致原告受有精神上之痛苦，是原
    告請求被告賠償其所受非財產上損害，自屬有據。本院審酌
    被告高中畢業、目前無業（見臺灣新竹地方檢察署108年度
    偵字第7954號偵查卷第4頁）、名下除系爭汽車外無其他財
    產（見本院卷第63頁）；張○展高職畢業，擔任技工職務（
    見本院卷第55頁）、名下無財產（見本院卷第59-60頁），
    及原告受傷程度、住院手術治療日數、治療經過、被告過失
    情節等一切情狀，認張○展、張○瑀請求被告各給付慰撫金40
    萬元、30萬元，尚屬適當，應可准許。
　㈣又損害之發生或擴大，被害人與有過失者，法院得減輕賠償
    金額，或免除之，此規定於被害人之代理人或使用人與有過
    失者，準用之，民法第217條第1、3項亦有明文。此項規定
    之目的在謀求加害人與被害人間之公平，倘受害人於事故之
    發生亦有過失時，由加害人負全部賠償責任，未免失諸過酷
    ，是以賦與法院得減輕加害人之賠償金額或免除之職權。至
    所謂被害人與有過失，只須其行為係損害之共同原因，且其
    過失行為並有助成損害之發生或擴大者，即屬相當，法院對
    於酌減賠償金額至何程度，應斟酌雙方原因力之強弱與過失
    之輕重以定之；而駕駛車輛附載他人，該他人係因藉駕駛人
    載送而擴大其活動範圍，駕駛人為之駕駛車輛，應認係該他
    人使用人損害之發生或擴大。本件張○展於上揭時地無照騎
    乘系爭機車，並搭載其妻、其子女張○瑀及張○妍而違反機車
    負載人員規定，並另有超速行駛、未行駛於機車專用道及未
    注意車前狀況等過失，既如前述，爰審酌被告與張○展前述
    違反交通安全規範之情形、肇事原因力之強弱與過失之輕重
    ，認張○展就系爭事故應負50%之過失責任，即被告得減輕賠
    償金額。而張○展係於騎乘機車搭載張○瑀時發生系爭車禍，
    為張○瑀之使用人，依民法第217條第3項亦準用第1項過失相
    抵之規定。
　㈤準此，張○展得請求被告賠償醫療費、救護車費6萬7,425元、
    治療交通費3,840元、看護費6萬6,000元、不能工作損失12
    萬3,000元、慰撫金40萬元；張○瑀得請求被告賠償醫療費及
    救護車費7,650元、30萬元之損害，經依上述過失責任酌減
    後，被告應賠償之金額分別為張○展33萬0,133元（計算式：
    67,425＋3,840＋66,000＋123,000＋400,000＝
　　660,265。660,265×50%≒330,133，元以下四捨五入）、張○
    瑀15萬3,825元（計算式：7,650＋300,000＝307,650。
　　307,650×50%≒153,825）。　　
五、綜上所述，原告依民法第184條第1項前段、第2項、第193條第1項及第195條第1項等規定，請求被告賠償張○展33萬
　　0,133元、張○瑀15萬3,825元，及自起訴狀繕本送達翌日即109年3月31日（見本院附民卷第71頁）起至清償日止，按年息5%計算之利息，為有理由，應予准許；至逾此範圍之請求，則屬無據，應予駁回。
六、本件事證已臻明確，兩造其餘之攻擊或防禦方法及所用之證
    據，經本院斟酌後，均認不足以影響本判決之結果，爰不再
    逐一論列，附此敘明。
七、據上論結，原告之訴為一部有理由、一部無理由，
，判決如主文。
中　　華　　民　　國　　109 　年　　12　　月　　16　　日
                  民事第五庭    
                      審判長法  官  賴劍毅
                            法  官  楊雅清
                            法  官  陳君鳳
正本係照原本作成。　　　　　　　　　　　　　　
不得上訴　　　　　　　　　　　　　　
中　　華　　民　　國　　109 　年　　12　　月　　16　　日

                            書記官  林桂玉